【裁判字號】    99,交聲,1256
【裁判日期】    991231
【裁判案由】    違反道路交通管理處罰條例聲明異議
【裁判全文】
臺灣士林地方法院交通事件裁定        99年度交聲字第1256號
原處分機關  臺北市政府警察局士林分局
異  議  人
即受處分人  莊明達
上列受處分人因違反道路交通管理處罰條例案件，對於臺北市政
府警察局士林分局於民國99年2 月12日所為之處分（原處分案號
：北市警士交裁字第AEW905658 號）聲明異議，本院裁定如下：
    主  文
異議駁回。
    理  由
一、原處分意旨略以：本件異議人即受處分人莊明達於民國98年
    2 月12日17時20分許，在其位於臺北市○○區○○街19號之
    店舖前，因以鐵鍊繫住水溝蓋固定手推車及腳踏車，經警以
    其有「在道路堆積、置放、設置或拋擲足以妨礙交通之物」
    之違規，依道路交通管理處罰條例第82條第1 項第1 款當場
    舉發。因異議人逾越應到案期限（即98年3 月4 日）60日以
    上均未到案陳述意見，經原處分機關爰依道路交通管理處罰
    條例第82條第1 項第1 款逕行裁決，裁處異議人新臺幣1,50
    0 元罰鍰。
二、聲明異議意旨略以：受處分人即異議人莊明達於臺北市○○
    街19號開立小雜店已34年，葫東街19號小店曾被市○○路拆
    屋，房屋只剩一半，因而沒有騎樓可停單車，屋旁巷道地主
    又主張巷道地為其所有，不讓異議人停車，異議人只能臨停
    在自家店舖前，偶爾會上鎖防竊，並非固定；另因為空間很
    小，也沒有妨礙交通之虞。異議人5 年來曾失竊4 部中古車
    ，1 部新機車，故其早上臨停在店面前，晚上大部分牽入店
    內停放，並沒有路霸之犯行，從而，異議人並無有在道路堆
    積放置、設置或拋擲足以妨礙交通之物之違規事實，爰依法
    聲明異議，請求撤銷原處分等語。
三、按在道路堆積、放置或拋擲足以妨礙交通之物者，除責令行
    為人即時停止並消除障礙外，處行為人或其雇主新台幣（下
    同）1,200 元以上2,400 元以下罰鍰，道路交通管理處罰條
    例第82條第1 項第1 款定有明文。次按前開條文中所指之道
    路，指公路、街道、巷弄、廣場、騎樓、走廊或其他供公眾
    通行之地方，道路交通管理處罰條例第3 條第1 款亦有明文
    規定。
四、經查：
  (一)本件裁決書經原處分機關臺北市警察局士林分局於99年2 月
    12日開立後，以異議人之戶籍地即宜蘭縣羅東鎮○○里○○
    路○段367 號為送達地址送達後，因未獲會唔本人亦無受領
    文書之同居人、受雇人或應受送達處所接收郵件人員，於同
    年10月15日將該文書寄存於羅東郵局，嗣經異議人於同年10
    月21日向原處分機關為陳情，有送達證書及臺北市政府警察
    局士林分局99年11月2 日北市警士分交字第09933173600 號
    函在卷可佐（見本院卷第8 至9 頁）。然依所遞書狀雖未揭
    明提起上訴，若其內容係對於原判決有不服之表示，即應認
    為上訴意旨（參照最高法院21年抗字第112 號判例），乃因
    法令既多且雜，一般人民無以深切明瞭法律規定，為保障人
    民訴訟救濟之權利，對於人民陳述不服原處分機關裁決之聲
    明異議方式，似應予從寬認定之必要，不應拘泥於受處分人
    不服之方式係使用申訴或異議等語句，或未依司法狀紙之格
    式為之，而有相異之處理，亦即只要受處分人於收受裁決書
    後所為不服之意思表示，以書狀載明其所不服之意旨，即應
    認為係屬合法之聲明異議。從而，該10月21日陳情應可認定
    為聲明異議之提起，先予敘明。
  (二)異議人確有將其所有之腳踏車堆置在上揭舉發地點道路乙情
    ，業據其聲明異議狀中自陳不諱（見本院卷聲明異議狀），
    ，並有舉發通知單影本1 紙在卷可稽（見本院卷第12頁），
    此部分事實，應堪認定。
  (三)次按，道路交通管理處罰條例所稱之「道路」，係指公路、
    街道、巷衖、廣場、騎樓、走廊或其他供公眾通行之地方，
    該條例第3 條第1 款規定甚明。再按道路交通管理處罰條例
    第82條第1 項第1 款之處罰以行為人在道路堆積、放置之物
    品足以妨礙交通為要件。又所謂妨礙交通，並不以行人或車
    輛完全無法通行始稱之，只要公眾通行之權利受到適度之妨
    礙即足當之。依異議人所附之舉發地點照片以觀（本院卷第
    6 頁照片二），本件異議人在其店舖前面屬於道路之處停放
    其所有之腳踏車2 部，僅留距離店面部分空間供行人通行，
    其情形已足使行人之通行受到相當程度之妨礙，難謂尚未達
    妨礙交通之程度。且該店舖前面劃置有紅實線，依道路交通
    標誌標線號誌設置規則第149 條第1 項第1 款第5 目規定，
    該處亦屬禁止臨時停車處所，異議人不得以店舖為其所有即
    隨意置放其所有之腳踏車於該處。另按憲法關於人民財產權
    應予保障之規定，旨在確保個人依財產之存續狀態行使其自
    由使用、收益及處分之權能，避免遭受公權力或第三人之侵
    害，惟如因公用或其他公益目的之必要，例如既成道路符合
    一定要件而成立公用地役關係者，則為兼顧公益，其財產上
    之利益必須有特別之犧牲，其所有權人對於土地自由使用收
    益之權能亦應受到限制，司法院大法官會議釋字第400 號解
    釋、交通部76年11月14日交路（76）字第26017 號函示意旨
    均可資參考。本件異議人停放腳踏車之場所，既屬供公眾通
    行之道路，縱使異議人所辯係屬其自家店舖前之土地，依前
    開說明，為兼顧公益，其財產上之利益必須有特別之犧牲，
    異議人對於其所有之土地自由使用收益之權能亦應受到限制
    ，自仍應受道路交通管理處罰條例及其他交通法規之規範，
    是異議人前開所辯，委不足採。
五、綜上所述，異議人確有在前揭地點停放腳踏車，足以妨礙交
    通之物之行為，從而原處分機關依道路交通管理處罰條例第
    82條第1 項第1 款規定予以處罰，均無違誤，本件異議為無
    理由，應予駁回。
據上論斷，應依道路交通事件處理辦法第18條，裁定如主文。
中    華    民    國    99    年    12    月    31    日
                        交通法庭法  官  張明儀
以上正本證明與原本無異。
如不服本裁定應於送達後 5日內向本院提出抗告狀。
                                書記官  林蔚菁
中    華    民    國    99    年    12    月    31    日

司法院資訊處製作；財團法人民間司法改革基金會備份。
